臺灣臺南地方法院民事裁定
110年度消債更字第123號
聲  請  人
即  債務人  潘秀蘭
代  理  人  張仁懷律師(法扶律師)
上列聲請人依消費者債務清理條例聲請更生，本院裁定如下：
    主    文
聲請人潘秀蘭自民國110年7月15日下午5時起開始更生程序，並
命司法事務官進行本件更生程序。
    理    由
壹、程序方面
一、「為使負債務之消費者得依本條例所定程序清理其債務，以
    調整其與債權人及其他利害關係人之權利義務關係，保障債
    權人之公平受償，謀求消費者經濟生活之更生及社會經濟之
    健全發展，特制定本條例」、「本條例所稱消費者，指五年
    內未從事營業活動或從事小規模營業活動之自然人。前項小
    規模營業指營業額平均每月新臺幣二十萬元以下者。前項所
    定數額，司法院得因情勢需要，以命令增減之」，消費者債
    務清理條例第1條及第2條定有明文。「聲請依本條例所定程
    序清理其債務之債務人，以本條例第二條所稱之消費者為限
    」、「本條例第二條第一項所稱之營業活動，係指反覆從事
    銷售貨物、提供勞務或其他相類行為，以獲取代價之社會活
    動。債務人為公司或其他營利法人之負責人，無論是否受有
    薪資，均視為自己從事營業活動。其營業額依該公司或其他
    營利法人之營業額定之」、「本條例第二條第一項所定之五
    年期間，自聲請更生或清算前一日回溯五年計算之；第二項
    所定之營業額，以五年內之營業總額除以實際營業月數計算
    之」，消費者債務清理條例施行細則第2條第1項、第3條、
    第4條復有明訂。聲請人具狀陳稱：其自營到府挽臉之工作
    ，平均月收入約為新臺幣（下同）24,000元等語（見本院11
    0年度消債更字第123號消債卷宗﹝下稱院卷﹞第5頁），此有
    聲請人所提收入切結書1份為佐（見院卷第33頁），復參以
    財政部南區國稅局臺南分局110年4月27日南區國稅臺南銷售
    一字第1102065606號函（見院卷第28頁），本院審酌聲請人
    之上開營業活動，雖無法向稅務機關查得相關營業稅籍資料
    ，然一般非加盟型態自營之攤販，每月營業額難逾200,000
    元，此外，本院復查無其他證據足資證明聲請人自營上開經
    濟活動之營業額平均每月已逾200,000元，足認聲請人為5年
    內從事小規模營業活動之自然人，屬消費者債務清理條例所
    稱之消費者。
二、「更生及清算事件專屬債務人住所地或居所地之地方法院管
    轄」、「債務人無擔保或無優先權之本金及利息債務總額未
    逾新臺幣一千二百萬元者，於法院裁定開始清算程序或宣告
    破產前，得向法院聲請更生」、「債務人對於金融機構負債
    務者，在聲請更生或清算前，應向最大債權金融機構請求協
    商債務清償方案，或向其住、居所地之法院或鄉、鎮、市、
    區調解委員會聲請債務清理之調解……協商或調解成立者，債
    務人不得聲請更生或清算。但因不可歸責於己之事由，致履
    行有困難者，不在此限」，消費者債務清理條例第5條第1項
    、第42條第1項、第151條第1項及第7項分別定有明文。查聲
    請人無擔保或無優先權之本金及利息總額未逾1,200萬元，
    亦未經法院裁定開始清算程序或宣告破產等情，有債權人清
    冊、當事人綜合信用報告、消債事件查詢作業資料各份在卷
    可稽（見院卷第6頁、本院臺南簡易庭110年度南司消債調字
    第122號民事聲請事件卷宗﹝下稱調卷﹞第23頁至第36頁、第1
    0頁）。聲請人對於元大商業銀行股份有限公司（下稱元大
    商銀）等金融機構負債務，向其住所地法院即本院聲請債務
    清理之調解而不成立等情，復經本院依職權核閱本院臺南簡
    易庭110年度南司消債調字第122號民事聲請事件卷宗確認無
    訛。故聲請人因調解不成立而向本院聲請更生，核與上開規
    定相符，先予敘明。
貳、實體方面
一、聲請意旨略以：聲請人對於元大商銀等金融機構負債總金額
    約為4,610,446元，惟其每月收入扣除必要支出後，所餘得
    用以清償債務之金錢已有不能清償債務之虞，爰依消費者債
    務清理條例聲請更生等語。
二、按「債務人不能清償債務或有不能清償之虞者，得依本條例
    所定更生或清算程序，清理其債務」、「法院開始更生程序
    之裁定，應載明其年、月、日、時，並即時發生效力」、「
    法院裁定開始更生或清算程序後，得命司法事務官進行更生
    或清算程序」，消費者債務清理條例第3條、第45條第1項、
    第16條第1項前段分別定有明文。
三、茲就聲請人是否不能清償債務或有不能清償債務之虞，悉述
    如下：
  ㈠每月收入
　　聲請人表示：其自營到府挽臉之工作，平均每月收入約為24
    ,000元等語（見院卷第5頁），並提出工作切結書1份為證（
    見院卷第33頁），本院併參酌依職權調閱之聲請人勞保與就
    保查詢、稅務電子閘門財產所得調件明細表等關於收入之資
    料（見院卷第18頁至第19頁、第15頁至第16頁），堪信聲請
    人所述為真實。又聲請人未核領任何給付或社會補助，有勞
    動部勞工保險局110年4月27日保普生字第11013016720號函
    、臺南市政府社會局110年6月2日南市社助字第1100692332
    號函各1份供稽（見院卷第27頁、第35頁），爰認聲請人每
    月償債能力之基礎應以24,000元估算為宜。
　㈡必要支出
　　臺南市政府公告110年度臺南市低收入戶最低生活費用每人
    每月為13,304元，該生活費標準乃係按照政府最近1年平均
    每人消費支出（包括食品費、衣著鞋襪費、房租水電費、家
    居管理費、醫療保健費、交通通訊費、娛樂教育費及雜項支
    出）百分之六十而訂定，對於認定債務人每月必要支出數額
    而言，具有相當高之參考價值及憑信性。又「債務人必要生
    活費用，以最近一年衛生福利部或直轄市政府所公告當地區
    每人每月最低生活費一點二倍定之」，消費者債務清理條例
    第64條之2第1項復有明定。準此，消費者債務清理條例事件
    之債務人每月必要生活費標準應為15,965元【計算式：13,3
    04元×1.2＝15,965元，元以下四捨五入】。聲請人僅主張其
    每月生活必要費用含膳食費7,500元、交通費1,000元、通信
    費1,098元、水電瓦斯費2,000元，共計11,598元，業據其提
    出財產及收入狀況說明書1份為據（見院卷第7頁）。聲請人
    所主張之每月必要支出費用，顯然低於以上開生活費標準核
    算之數額，衡情聲請人亦無故意低報其支出數額致不利於己
    之理，應堪採信。又因上開生活必要費用並未包括社會保險
    之支出，是以聲請人每月另需支付之國民年金保險費、健保
    費，自應列計為生活必要費用。從而，生活必要費用應再加
    計聲請人支出之國民年金保險費1,042元、健保費用749元，
    此有聲請人所提國民年金保險費繳款單、衛生福利部中央健
    康保險署繳款單各1份可按（見院卷第32頁、第31頁）。爰
    認聲請人之生活必要費用應以13,389元【計算式：11,598元
    ＋1,042元＋749元＝13,389元】估算為適當。
  ㈢具體分析
　　聲請人每月可清償債務數額依前論述約為10,611元【計算式
    ：每月收入－必要支出＝24,000元－13,389元＝10,611元】，雖
    得以負擔最大債權銀行元大商銀於前置調解程序中所提「18
    0期，利率0%，每月5,000元」之還款方案（見調卷第131頁
    ），然聲請人除上開債務外，尚積欠國泰人壽保險股份有限
    公司（下稱國泰人壽公司）2,671,712元（見院卷第29頁）
    ，暫且不計入聲請人因積欠債務而後續新增之利息等費用，
    而以上開每月可清償債務數額扣除還款方案金額即5,611元
    【計算式：10,611元－5,000元＝5,611元】後推估，聲請人約
    需476個月即39年8月方能將債務清償完畢【計算式：2,671,
    712元÷5,611元≒476，四捨五入至個位數】。又參以國泰人
    壽公司所提債權明細表所示，約定之遲延利息利率為8.525%
    ，據此核計，聲請人單就此筆債務，每月所增加之利息即高
    達6,662元【計算式：937,716元×8.525%÷12個月≒6,662元，
    元以下四捨五入】，實已逾聲請人上開扣除還款方案後每月
    所能負擔清償債務之數額，依聲請人之收入顯難同時負擔清
    償所有債務本金、利息及違約金所需之金額。再衡以還款期
    間聲請人之生活上若有緊急、意外之必要支出，亦合於常理
    ，若要聲請人依原先約定之條件清償債務，本院認聲請人已
    有不能清償之虞之情形。再觀諸卷內財產及收入狀況說明書
    、全國財產稅總歸戶財產查詢清單（見院卷第5頁、調卷第4
    7頁），可知聲請人名下亦無任何財產得用以清償債務，併
    予敘明。
四、綜上所述，聲請人有不能清償之虞，復無消費者債務清理條
    例第6條第3項、第8條、第46條各款所定駁回更生聲請之事
    由存在。聲請人向本院聲請裁定開始更生，核無不合，爰裁
    定如主文。
中　　華　　民　　國　　110 　年　　7 　　月　　15　　日
                    消債法庭  法  官  陳谷鴻
以上正本證明與原本無異。   
本裁定不得抗告。
本裁定已於110年7月15日下午5時公告。　　　　
中　　華　　民　　國　　110 　年　　7 　　月　　15　　日
                             書記官   曾盈靜